【裁判字號】    92,上易,21
【裁判日期】    921226
【裁判案由】    恐嚇
【裁判全文】
福建高等法院金門分院刑事判決                      九十二年度上易字第二一號
    上  訴  人
    即  被  告  甲○○
                王從寶
右上訴人因恐嚇案件，不服福建金門地方法院九十一年度連易字第二二號，中華民國
九十二年三月二十五日第一審判決（起訴案號：福建金門地方法院檢察署九十一年度
連偵字第一一五號），提起上訴，本院判決如左：
    主  文
原判決撤銷。
王從寶以加害生命之事，恐嚇他人致生危害於安全，累犯，處拘役伍拾日，如易科罰
金，以參佰元折算壹日。
甲○○以加害身體之事，恐嚇他人致生危害於安全，累犯，處拘役伍拾日，如易科罰
金，以參佰元折算壹日。
    事  實
一、甲○○因其妻陳瑞英與王從寶之姑姑王惠英合夥開設「台江大飯店」（設於連江
    縣北竿鄉塘岐村二００號）常因財務問題發生糾紛，與王從寶素有怨隙。甲○○
    前曾於八十六年間，因違反懲治走私條例案件，經福建金門地方法院判處有期徒
    刑四月，上訴本院駁回確定，於八十七年七月十四日執行完畢；被告王從寶前曾
    於八十六年間因違反台灣地區與大陸地區人民關係條例案件，經福建金門地方法
    院判處有期徒刑三月，上訴本院駁回確定，於八十七年三月三十日執行完畢，另
    於八十八年間因竊盜案件，經福建金門地方法院判處有期徒刑九月，上訴本院駁
    回確定，於八十九年十一月十九日縮刑期滿執行完畢，均不知悔改。於民國九十
    一年八月十一日凌晨一時五分許，王從寶在連江縣北竿鄉公車站附近，趁甲○○
    自該鄉「梅花小吃店」用餐完畢欲返回飯店途中，竟基於恐嚇之犯意，將甲○○
    攔下，對甲○○揚言欲毆打甲○○、打死甲○○等語，以加害生命之事恐嚇甲○
    ○，使甲○○心生畏懼，致生危害於安全，經甲○○掙脫後報警處理。嗣於同日
    一時二十分許，甲○○帶同員警侯常裕抵達王從寶所住宿之「台江大飯店」一０
    五號房門前，於詢問王從寶是否涉犯恐嚇罪嫌之際，甲○○竟一時激忿，基於恐
    嚇之犯意，對王從寶出言：「這種人欺人太甚  叫外面兄弟打就好了」等語以加
    害身體之事恐嚇王從寶，使王從寶心生畏懼，致生危害於安全。
二、案經被害人甲○○、王從寶分別訴由連江縣警察局報請福建金門地方法院檢察署
    檢察官偵查起訴。
    理  由
一、訊據上訴人即被告甲○○、王從寶均矢口否認涉有右揭恐嚇之犯行，甲○○辯稱
    ：警察係伊請來，伊不可能在警察面前恐嚇王從寶，伊僅請王從寶付房租，並未
    施以恐嚇云云；被告王從寶辯稱：伊當天並未碰到甲○○，伊當時與女友在飯店
    房內看電視，根本未出門，不可能在北竿鄉公車站附近恐嚇甲○○云云。
二、經查：
（一）、被告王從寶有於九十一年八月十一日凌晨一時五分許，在連江縣北竿鄉公車
        站附近，對甲○○揚言欲毆打甲○○、打死甲○○等語，以加害生命之事恐
        嚇甲○○之事實，迭據告訴人甲○○於警訊時、檢察官偵查中、原審及本院
        審理時指述綦詳，參以本案告訴人甲○○確有委由其妻陳瑞英於九十一年八
        月十一日凌晨一時二十分向連江縣警察局北竿警察所報案，有連江縣警察局
        北竿警察所受理各類案件紀錄表附卷可稽（見九十一年度連他字第三四號卷
        第十一頁），而警員到場時，陳瑞英、甲○○均有指述被告王從寶恐嚇之事
        ，雙方並因而互相叫罵之事實，復經證人即到場警員侯常裕於原審審理時到
        庭結證屬實（見原審九十二年三月十一日審判筆錄，原審卷第四三至四四頁
        ），足認被告王從寶確有右揭恐嚇告訴人甲○○之犯行無訛。
（二）、被告甲○○有於九十一年八月十一日一時二十分許，在「台江大飯店」一０
        五號房門前，對王從寶揚言：「這種人欺人太甚  叫外面兄弟打就好了」等
        語以恐嚇王從寶之事實，迭據告訴人王從寶於偵審中指訴綦詳，並經證人即
        到場警員侯常裕於原審審理時到庭結證屬實（見原審九十二年三月十一日審
        判筆錄，原審卷第四四頁），復有連江縣警察局北竿警察所受理各類案件紀
        錄表附卷可稽（見九十一年度連他字第三四號卷第十一頁）。被告甲○○右
        揭恐嚇告訴人王從寶之事實，亦屬明確。
（三）、綜上所述，本案被告王從寶、甲○○右揭恐嚇之事實，均至為灼然，其等所
        辯，顯係飾卸之詞，不足採信。事證明確，被告王從寶、甲○○恐嚇犯行，
        均堪認定。
三、核被告王從寶、甲○○所為，均係犯刑法第三百零五條之恐嚇危害安全罪。查被
    告甲○○前曾於八十六年間，因違反懲治走私條例案件，經福建金門地方法院判
    處有期徒刑四月，上訴本院駁回確定，於八十七年七月十四日執行完畢；被告王
    從寶前曾於八十六年間因違反台灣地區與大陸地區人民關係條例案件，經福建金
    門地方法院判處有期徒刑三月，上訴本院駁回確定，於八十七年三月三十日執行
    完畢，另於八十八年間因竊盜案件，經福建金門地方法院判處有期徒刑九月，上
    訴本院駁回確定，於八十九年十一月十九日縮刑期滿執行完畢之事實，各有有台
    灣高等法院被告全國前案紀錄表、刑案資料查註紀錄表附卷可憑，其等於執行完
    畢後五年內再犯本件有期徒刑以上之罪，為累犯，均應依法加重其刑。
四、原審認被告王從寶、甲○○罪證明確，予以論罪科刑，固非無見。惟(1)、被告甲
    ○○被訴於九十一年八月十一日一時三十分「台江大飯店」內取出菜刀，揚言欲
    「砍死王從寶」之事實，尚難論以恐嚇之罪刑（詳如後述），原審逕予論罪，容
    有未洽；(2)、被告甲○○對王從寶出言：「這種人欺人太甚  叫外面兄弟打就好
    了」等語，僅足認係以加害身體之事恐嚇王從寶，原審認係以加害生命之事恐嚇
    王從寶，致生危害於王從寶生命之安全，亦有未洽。(3)、原審事實欄認定被告王
    從寶除恐嚇甲○○外，並將其拖向海邊，惟此部分尚不足以證明，原審予以認定
    ，亦有未當。被告王從寶、甲○○上訴意旨，均未指摘及此，其等否認犯罪，指
    摘原判決不當，雖無理由，惟原判決既有可議，自應由本院予以撤銷改判。爰審
    酌被告王從寶、甲○○等二人因細故出言恐嚇，惟情節尚非重大，及其等智識程
    度、家庭狀況、犯罪動機、犯罪所造成之損害、犯後仍試圖矯飾犯行等一切情狀
    ，分別量處如主文第二、三項所示之刑，併均諭知易科罰金之折算標準。
五、公訴意旨另以：被告王從寶於九十一年八月十一日凌晨一時五分許，在連江縣北
    竿鄉公車站附近，除恐嚇甲○○外，並將其拖向海邊；另被告甲○○於九十一年
    八月十一日一時三十分在連江縣北竿鄉塘岐村二００號「台江大飯店」內取出菜
    刀，揚言欲「砍死王從寶」等語，認被告甲○○此部分亦涉有刑法第三百零五條
    之恐嚇危害安全罪嫌。惟查：公訴意旨所指被告王從寶於九十一年八月十一日凌
    晨一時五分許，在連江縣北竿鄉公車站附近，除恐嚇甲○○外，並將其拖向海邊
    乙節，除告訴人甲○○之指述外，別無其他證據足資證明，且告訴人甲○○委由
    其妻陳瑞英於九十一年八月十一日凌晨一時二十分向連江縣警察局北竿警察所報
    案時，亦未提及此部分之事實（見連江縣警察局北竿警察所受理各類案件紀錄表
    ，附九十一年度連他字第三四號卷第十一頁），此部分之犯罪尚不足證明。至於
    公訴意旨所指被告甲○○於九十一年八月十一日一時三十分在連江縣北竿鄉塘岐
    村二００號「台江大飯店」內取出菜刀，揚言欲「砍死王從寶」等語，雖據證人
    陳治維證述甚詳。惟刑法第三百零五條之恐嚇罪，所稱以加害生命、身體、自由
    、名譽、財產之事，恐嚇他人者，係指以使人生畏怖心為目的，而通知將加惡害
    之旨於被害人而言。若僅在外揚言加害，並未對於被害人為惡害之通知，尚難構
    成本罪（最高法院五十二年台上字第七五一號判例參照）。本件告訴人王從寶於
    警訊之初業已供稱：並未目睹被告甲○○持菜刀恐嚇，而係聽聞證人陳治維在房
    門外以被告甲○○持菜刀叫其不要出來等語，顯見本件被告甲○○縱有持菜刀在
    房門外揚言欲「砍死王從寶」等語，亦僅在外揚言加害，並未對於被害人為惡害
    之通知，自難構成刑法第三百零五條之恐嚇危害安全罪，其此部分之犯罪亦屬不
    能證明。惟依公訴意旨所指被告王從寶、甲○○此部分之犯行如成立，與前開論
    罪科分，分別有牽連犯、連續犯之關係，依審判不可分之原則，爰均不另為無罪
    之諭知。
據上論斷，應依刑事訴訟法第三百六十九條第一項前段、第三百六十四條、第二百九
十九條第一項前段、刑法第三百零五條、第四十七條、第四十一條第一項前段，罰金
罰鍰提高標準條例第一條前段、第二條，判決如主文。
本案經檢察官陳瑞仁到庭執行職務。
中      華      民      國    九十二    年     十二     月    二十六    日
                              福建高等法院金門分院刑事庭
                                  審判長法  官  陳  中  和
                                        法  官  李  行  一
                                        法  官  紀  文  勝
右正本證明與原本無異。
不得上訴。
中      華      民      國    九十二    年     十二     月    二十六    日
                                        書記官  李  麗  鳳
附錄：本判決論罪科刑法條全文
刑法第三百零五條：
以加害生命、身體、自由、名譽、財產之事，恐嚇他人致生危害於安全者，處二年以
下有期徒刑、拘役或三百元以下罰金。


司法院資訊處製作；財團法人民間司法改革基金會備份。
